【裁判字號】    94,訴,670
【裁判日期】    950323
【裁判案由】    給付承攬報酬
【裁判全文】
臺灣板橋地方法院民事判決               94年度訴字第670號
原      告  嘉陞模具有限公司
法定代理人  乙○○
訴訟代理人  鄭志明律師
被      告  精泉科技股份有限公司
法定代理人  丙○○
訴訟代理人  丁○○
上列當事人間請求給付承攬報酬事件，經本院於民國95年3 月9
日言詞辯論終結，判決如下：
    主  文
被告應給付原告新臺幣捌拾陸萬柒仟參佰元，及自民國九十四年
五月十四日起至清償日止，按年息百分之五計算之利息。
訴訟費用由被告負擔。
本判決第一項於原告以新台幣參拾萬元為被告供擔保後，得假執
行；被告如將請求標的物提存，或於執行標的物拍定、變賣或物
之交付前，以新臺幣捌拾陸萬柒仟參佰元為原告預供擔保，得免
為假執行。
   事實及理由
一、原告主張：原告於民國93年7 月23日承攬被告公司定作之模
    具，分別為MP3 「上蓋」、「下蓋」、「側邊飾板」、「電
    池蓋」、「按鍵」、「LED 」等六組（下稱系爭模具），約
    定承攬報酬為新臺幣（下同）1,239,000 元，被告則已給付
    三成訂金371,700 元。詎原告完成並交付系爭模具予被告後
    ，向被告請求給付尾款867,300 元。被告竟委託律師發函，
    以原告所交付之模具有瑕疵，雖經修補仍無法改善及原告公
    司未交付2D及3D圖檔，造成無法試模為由，拒付承攬報酬。
    惟被告前開指摘，均非事實，其拒付尾款，應乏所據，爰本
    於承攬契約關係提起本訴，請求被告給付承攬報酬等情。併
    為聲明：如主文第1 項所示；原告願供擔保請准宣告假執行
    。
二、被告抗辯：被告固曾於93年7 月間委原告製作系爭模具，並
    交付三成訂金。惟於93年8 月3 日開模檢討時，被告一再提
    醒原告模具之生產製作易產生「上蓋卡勾易斷」「下蓋加檔
    料」「電池蓋加拔模角」「肩帶拔模角」「按鍵更改字型」
    等諸多瑕疵，以避免試模時造成不良品，確保量產性之功能
    。詎原告所交付之模具，經多次試模結果，仍具有瑕疵（(1)
    上蓋「成品側壁拉模、不易飽模、母模外觀打光不良」。(2)
    下蓋「成品外觀打光不良、成品排氣不良、試產時易造成模
    腫」。(3)按鍵「冷料拖料屑、射膠不均、多處毛邊」、「成
    品毛邊、成品頂出時容易變型、母模咬花不良」。(4)電池蓋
    「射膠不均、無穴號、PL面毛邊、成品無法脫離」。(5)LED
    面板「料頭倒勾粗糙、成品外觀打光不良、飽模時成品頂出
    變形」。(6)肩帶「外觀段差、頂出行程不順、成品無法自動
    脫離、成品毛邊、模仁鋼材有問題」。），原告復不配合修
    模，則於系爭模具經驗收前，系爭承攬工作物顯未完成，被
    告並無給付承攬報酬之義務；甚且依系爭契約估價單第11欄
    記載「以上材質含母模NAK80 」，而原告所交付系爭模具竟
    用焊補方式製作成品區域，其材料顯非約定之「NAK80 」標
    準，亦可證明模具有重大瑕疵；另原告拒不交付2D及3D圖檔
    俾利被告修模、試模亦屬從給付或附隨義務之違反。基上，
    就原告未完成工作物及工作物有瑕疵，併拒不交付圖檔之法
    律效果：
    (1)被告於94年6 月9 日以答辯狀送達（94年6 月9 日當庭送
      達）催告原告應於10日內提供2D、3D圖檔並完成試模、修
      模工作。嗣再於94年8月30日提出答辯二狀，以原告並未
      遵期提供2D、3D圖檔並完成試模、修模工作為由，依民法
      第494 條規定，解除系爭承攬契約，於契約解除後，被告
      自無給付承攬報酬之義務，原告反而應依民法第249 條第
      1 項第3款規定加倍返還定金予被告。
    (2)系爭模具乃為製作被告客戶大眾電腦公司MP3 產品之用，
      此為原告所明知，然系爭模具迭次試模、修模所生產之產
      品均有瑕疵無法使用，甚至大眾電腦公司工程人員多次接
      洽原告試模、修模並提供意見，原告均無法使系爭模具具
      備量產化之效。用甚且，原告未交付2D、3D圖檔致被告無
      法修模，延誤時間，現已造成大眾電腦公司將生產訂單取
      消，則系爭模具對被告而言，已不具實益性，依民法第
      502 條第2 項規定「工作於特定期限完成者，定作人得解
      除契約」，被告亦得解除系爭承攬契約。
    (3)再依民法第490 條、第505 條規定之「工作交付」，應係
      指工作物完成後之交付，即業界所稱「驗收」，並非單純
      將工作物任意交付，本件承前述原告並未完成工作物，且
      系爭模具驗缺量產性對被告欠缺實益，原告自不得請求報
      酬。
    (4)就原告違反交付2D、3D圖檔義務部分，除未完成工作物之
      交付外，依民法第264 條第1 項規定，於原告交付前開圖
      檔前，被告亦得拒絕給付。
    (5)退步言之，系爭模具欠缺約定「NAK80 」鋼材之品，質依
      民法第494 條規定，被告得請求減少報酬。即被告既已支
      付371,700元，原告應不得再請求其他報酬。
    (6)另依民法第495 條第1 項規定，系爭模具具有前述瑕疵，
      被告得請求損害賠償。今被告因原告之遲延，造成損失大
      眾電腦公司之訂單，預期利益之減損，爰依民法第234 條
      規定主張以前開損害賠償金額抵銷本件原告之請求。
    併為答辯聲明：原告之訴及假執行之聲請均駁回；如受不利
    判決被告願供擔保請免為假執行。
三、兩造不爭執之事實：
  (一)原告於93年7 月23日承攬被告定作之系爭模具（分別為MP3
    「上蓋」、「下蓋」、「側邊飾板」、「電池蓋」、「按鍵
    」、「LED 」六組）。約定承攬報酬為1,239,000 元（詳原
    證1估價單記載；原證1估價單之內容為真正）。
  (二)關於系爭承攬報酬，被告除給付371,700 元外，餘款迄未給
    付。
  (三)原告於93年8 月3 日交付系爭模具予被告公司試模，試模結
    果，被告公司認原告所交付之模具有瑕疵，將模具交還原告
    修改，由原告修改後陸續交給被告。其交付模具往來明細詳
    如原證5 （原告送被告，最後日期為93年10月16日）及原證
    6 （被告送原告，最後日期為93年10月13日）所載。
  (四)目前模具存放於被告處；原告並未將系爭模具完整之2D、3D
    圖檔交予被告。
四、原告主張：原告於93年7 月23日承攬被告定作之系爭模具約
    定承攬報酬為1,239,000 元，原告已依約交付系爭模具予被
    告，惟被告除給付371,700 元外，餘款迄未給付等情，既為
    被告所不爭執，且有估價單及送貨單在卷可佐，而可認為真
    正。則原告本於承攬契約關係，請求被告給付867,300 元（
    1,239,000-371,700=867,300）， 於法並無不合。至被告抗
    辯：民法第505 條第1 項規定：報酬應「工作交付時」給付
    之。應係指工作物已經「驗收」無瑕疵而言，系爭模具既存
    有瑕疵，原告單純交付工作物，應不得認符合民法第505 條
    第1 項之交付；甚且原告既未依約交付2D、3D圖檔（附隨義
    務之違反），亦不得認已完成交付，此部分被告並得主張同
    時履行抗辯云云。則有曲解前開法條「交付」之文意（即所
    謂「工作交付」於本件應係指模具之交付，尚不得擴張包含
    圖檔之交付。蓋模具之交付與系爭承攬報酬之給付間互為對
    價關係，而發生同時履行之抗辯，而附隨義務與承攬報酬間
    ，則非立於互為對價給付之關係，是則縱原告確有交付圖檔
    之附隨義務，亦與報酬之給付間不能發生同時履行之抗辯。
    ）及將其與模具交付後所生之「瑕疵擔保責任」產生混淆之
    謬誤，而無可採，併此敘明。
五、按定作人之瑕疵修補請求權、修補費用償還請求權、減少報
    酬請求權、損害賠償請求權或契約解除權，均因瑕疵發見後
    1 年間不行使而消滅，民法第514 條第1 項定有明文。經查
    ：被告對於其至遲於93年8 月23日前，即已陸續完成系爭模
    具之試模，並發現其瑕疵等情，既提出試模記錄表（被證2
    ）為佐，且與證人甲○○到庭所陳：被證2 是第一次試模的
    報告等語相符，則縱信被告所提出被證2 試模報告所指模具
    瑕疵內容可認為真正，惟被告遲至94年8 月30日始提出答辯
    二狀主張：被告於94年6 月9 日催告原告應於10日內提供2D
    、3D圖檔並完成試模、修模工作。原告既未遵期提供2D、3D
    圖檔並完成試模、修模工作，被告自得依民法第494 條規定
    ，解除系爭承攬契約。更遲於95年2 月3 日始提出辯論意旨
    狀主張：(1)系爭模具欠缺約定「NAK8 0」鋼材之品質，依民
    法第494 條規定，被告得請求減少報酬。(2)依民法第495 條
    第1 項規定，系爭模具具有前述瑕疵，被告得請求損害賠償
    。今被告因原告之遲延，造成損失大眾電腦公司之訂單，預
    期利益之減損，爰依民法第234 條規定主張以前開損害賠償
    金額抵銷本件原告之請求云云。按諸首開說明，被告所為「
    解除契約、減少報酬之意思表示及損害賠償請求權」抗辯，
    均已罹瑕疵發見（即93年8 月23日）後1 年之除斥期間而消
    滅，均無理由。
六、次按承攬契約，在工作未完成前，依民法第511 條之規定，
    定作人固得隨時終止契約，但除有民法第594 條、第502 條
    第2 項、第503 條所定情形或契約另有特別訂定外，倘許定
    作人依一般債務遲延之法則解除契約，則承攬人已耗費勞力
    、時間與鉅額資金，無法求償，對承攬人甚為不利，且非衡
    平之道。關於可歸責於承攬人之事由，致工作不能於約定期
    限完成者，除以工作於特定期限完成或交付為契約之要素者
    外，依民法第502 條第2 項之反面解釋，定作人不得解除契
    約。一般情形，期限本非契約要素，故定作人得解除契約者
    ，限於客觀性質上為期限利益行為，且經當事人約定承攬人
    須於特定期限完成或交付者，始有適用（最高法院89年度台
    上字第2506號判決意旨參照）。經查：本件原告早於93年8
    月初即陸續交付系爭模具供被告試模等情，已如前述為兩造
    所未爭執，而可認為真正。則於模具交付後，定作人發見有
    瑕疵，應係適用民法第493 條規定「定相當期限通知承攬人
    修補」，倘承攬人不依限修補或拒修補，再援引同法第49 5
    條以下規定另為「解除契約」、「減少價金」、「損害賠償
    」等請求，即屬瑕疵擔保責任範疇。其修補之遲延（適用瑕
    疵擔保規範）要與同法第502 條所定因工作完成遲延（即模
    具交付遲延；適用給付遲延規範）有異。準此，被告抗辯：
    系爭模具乃為製作被告客戶大眾電腦公司MP3 產品之用，此
    為原告所明知，然系爭模具迭次試模、修模所生產之產品均
    有瑕疵無法使用，甚至大眾電腦公司工程人員多次接洽原告
    試模、修模並提供意見，原告均無法使系爭模具具備量產化
    之效。用甚且，原告未交付2D、3D圖檔致被告無法修模，延
    誤時間，現已造成大眾電腦公司將生產訂單取消，則系爭模
    具對被告而言，已不具實益性，依民法第502 條第2 項規定
    「工作於特定期限完成者，定作人得解除契約」，被告得解
    除系爭承攬契約云云。應有誤解民法第502 條規定之處，蓋
    系爭模具完成交付之時間既早於93年8 月初，模具完成交付
    之時點並無給付遲延可言，即未該當民法第502 條構成要件
    ，至所交付之模具有瑕疵，應為修補所生之修補遲延，則應
    適用民法第493 條以下瑕疵擔保範疇，故被告前開辯詞，亦
    無足取。
七、綜上，被告所為：給付報酬期間未屆至、解除契約、減少報
    酬及抵銷抗辯（即被告所辯：依民法第495 條第1 項規定，
    系爭模具具有前述瑕疵，被告得請求損害賠償。今被告因原
    告之遲延，造成損失大眾電腦公司之訂單，預期利益之減損
    請求權。）、同時履行抗辯等均無理由。從而，原告本於承
    攬契約關係請求被告給付867,300 元及自起訴狀繕本送達翌
    日（即94年5 月14日）起至清償日止，按年息5%計算之利息
    ，為有理由，應予准許。
八、兩造均陳明願供擔保，聲請宣告假執行或免為假執行宣告，
    經核均無不合，爰各酌定相當擔保金額准許之。
九、兩造其餘主張及攻擊防禦方法，與本件判決之結果無涉，爰
    不逐一論列說明。
結論：原告之訴為有理由，依民事訴訟法第78條、第390 條第2
項、第392條，判決如主文
    。
中    華    民    國    95    年    3     月    23    日
                  民事第一庭    法  官  黃信滿
以上正本係照原本作成
如對本判決上訴，須於判決送達後20日內向本院提出上訴狀
中    華    民    國    95    年    3     月    23    日
                            書記官  吳美瑤


司法院資訊處製作；財團法人民間司法改革基金會備份。
